【裁判字號】    89,訴,1275
【裁判日期】    890726
【裁判案由】    偽造文書
【裁判全文】
台灣台中地方法院刑事判決                        八十九年度訴字第一二七五號
    公  訴  人  臺灣臺中地方法院檢察署檢察官
    被      告  高睿妤
右列被告因偽造文書案件，經檢察官提起公訴（八十九年度偵緝字第二八九號），本
院判決如左：
    主  文
高睿妤共同連續行使偽造私文書，足以生損害於他人，處有期徒刑捌月。如附表所示
消費行為所簽立之消費簽帳單上（一式二聯）偽造之「陳珮慧」署押均沒收。
    事  實
一、高睿妤與真實姓名年籍不詳、冒用「林義雄」名義之成年男子（由台灣台中地方
    法院檢察署檢察官另案追查中）基於共同意圖為自己不法所有之概括犯意聯絡，
    由該冒名「林義雄」之男子提供陳珮慧所有之大安商業銀行信用卡（卡號000
    0000000000000號）乙張，二人持上開信用卡相偕於如附表所示之
    時、地刷卡消費購物，並推由高睿妤在如附表所示簽帳卡刷卡金額確認單據上連
    續偽造「陳珮慧」之署押，而偽造「陳珮慧」名義之消費簽帳單私文書，再持以
    行使將之交付各該商店，致各該商店誤以為係「陳珮慧」本人之消費，而接受其
    簽帳消費，前後總計刷卡消費八筆，總消費金額新台幣（下同）五萬六千二百四
    十二元，致陳珮慧、各該商店及大安商業銀行均受有損害。嗣因聯合信用卡中心
    發現陳珮慧所有之上開信用卡有異常使用之情形，通知陳珮慧後，始進而查悉上
    情。
二、案經台中市警察局第一分局移送臺灣臺中地方法院檢察署檢察官偵查起訴。
    理  由
一、訊據被告高睿妤坦承有於如附表編號一、三至八號所示時、地與冒用「林義雄」
    名義之男子持陳珮慧所有之上開信用卡刷卡消費購物，並由被告在各該簽帳卡刷
    卡金額確認單據上簽署「陳珮慧」署押之事實，惟否認有右揭犯行，並辯稱：冒
    名「林義雄」之男子稱上開信用卡係其友人交付供抵債用，不知未得信用卡名義
    人之同意，及如附表編號二所示消費簽帳單上「陳珮慧」之署押非伊所簽云云。
    惟查，被告右揭犯行，業據被害人陳珮慧指述甚明，核與證人即被告之父高文通
    、兄高國袁證述之情節相符，且有大安商業銀行信用卡繳款單、消費明細表、及
    如附表所示之消費簽帳（均影本）在卷可稽。被告雖以前開情詞置辯，然按以信
    用卡刷卡消費，信用卡之申請使用人事後須依刷卡金額全額付費，而信用卡在經
    申請使用人通知發卡銀行掛失停止使用前，信用卡之申請使用人均須依刷卡金額
    付款予發卡銀行，而信用卡復得在短時間內多次重複刷卡消費，依信用卡消費之
    特性，絕無以交付信用卡供為抵償債務之理，此為一般人之通識，被告斷無不知
    之理，被告辯稱聽信冒名「林義雄」之男子之言，誤信上開信用卡係他人持交該
    冒名「林義雄」之男子抵債用云云，顯悖常情，已不足採信；況被告於本院審理
    中供承係因上開信用卡上之名義人係女子，故該冒名「林義雄」之男子叫被告簽
    名，如上開信用卡確係經信用卡名義人授權使用，要無須推由與上開信用卡上所
    載名義人性別相同之被告簽署署押，被告前開所辯，尤不足採信。再如附表編號
    二所示之消費簽帳單上「陳珮慧」之署押，被告雖否認為其所簽署，然經以肉眼
    觀察、比對卷附如附表所示之消費簽帳單及被告當庭書寫之「陳珮慧」筆跡，如
    附表編號二所示之消費簽帳單上「陳珮慧」之署押與其餘消費簽帳單上「陳珮慧
    」之署押及被告當庭所書寫之「陳珮慧」筆跡，就運筆態勢、字跡等均極為相似
    ，參諸被告於本院審理中供承與該冒名「林義雄」之男子一同前往家樂福、全虹
    、加油站等處消費係推由被告簽帳，及八十八年六月十二日當天在家樂福購物過
    程中，始終只有被告與該冒名「林義雄」之男子二人一起購物，並無他人參與，
    當天並未看見該冒名「林義雄」之男子有簽名，並如附表編號二所示之消費時間
    與如附表編號一、三、四號之消費時間至為接近，僅有數分鐘至十餘分鐘之間距
    ，且附表編號二之簽帳單係在被告簽署附表編號一號之消費簽帳單後、簽署附表
    編號三、四號消費簽帳單之前所簽署，而消費地點又相同等情，在在足證如附表
    編號二所示之簽帳單上「陳珮慧」之署押亦為被告所簽署，被告前開所辯，委不
    足採信。本件事證明確，被告右揭犯行洵堪認定。
二、被告高睿妤持陳珮慧之上開信用卡於如附表所示之時、地刷卡消費，並於簽帳單
    上偽造「陳珮慧」之署押，以偽造陳珮慧名義之消費簽帳單私文書，再持以行使
    將之交付如附表所示之各該商店，而詐得金飾等財物，核其所為，係犯刑法第二
    百十六條行使同法第二百十條之行使偽造私文書罪及同法第三百三十九條第一項
    之詐欺取財罪。被告與該冒用「林義雄」名義之男子間，就上開犯行有犯意聯絡
    及行為分擔，均為共同正犯。又被告於一式二聯之信用卡消費簽帳單上，偽造「
    陳珮慧」署押之行為，係偽造信用卡消費簽帳單私文書之階段行為，其偽造信用
    卡消費簽帳單私文書後復持以行使，偽造之低度行為為行使之高度行為所吸收，
    均不另論罪。被告先後多次行使偽造私文書、詐欺取財犯行，均時間緊接、方法
    相同，觸犯構成要件相同之罪名，顯均係基於概括犯意反覆為之，為連續犯，應
    各依刑法第五十六條規定論以一罪，並加重其刑。又被告所犯連續行使偽造私文
    書罪及詐欺取財罪間，有方法結果之牽連關係，應從一重之連續行使偽造私文書
    罪處斷。爰審酌被告品行、犯罪動機、目的、手段、及被告犯罪後尚乏悔意等一
    切情狀，量處如主文所示之刑。如附表所示消費行為所簽立之信用卡消費簽帳單
    （一式二聯）上偽造之「陳珮慧」署押雖均未扣案，但無積極證據業已滅失，該
    消費簽帳單上「陳珮慧」之署押既係被告所偽造，爰依刑法第二百十九條規定宣
    告沒收。
三、公訴意旨另以：被告自該冒名「林義雄」之男子處取得陳珮慧於八十八年六月十
    日十八時許，在台中市○○路與大隆路附近遺失之上開大安商業銀行信用卡，竟
    共同意圖為自己不法之所有，將上開來路不明之信用卡據為己有使用，因認被告
    另涉犯刑法第三百三十七條侵占遺失物罪。惟按，犯罪事實應依證據認定之，無
    證據不得推定其犯罪事實。刑事訴訟法第一百五十四條定有明文。又認定不利於
    被告之事實，須依積極證據，茍積極證據不足為不利於被告事實之認定時，即應
    為有利於被告之認定，更不必有何有利之證據（最高法院三十年上字第八一六號
    判例意旨參照）。訊據被告高睿妤堅決否認有何侵占遺失物之犯行，並辯稱：上
    開信用卡係冒名「林義雄」之男子所交付，不知係他人之遺失物等語。經查，上
    開信用卡係陳珮慧於八十八年六月十日十八時許，在台中市○○路與大隆路附近
    所遺失之事實，固據陳珮慧指訴在卷，惟被告與該冒名「林義雄」之男子係於八
    十八年六月十二日十六時以後方有持上開信用卡刷卡消費之犯行，距陳珮慧遺失
    上開信用卡之時間已有一日餘，而取得上開信用卡並非僅限於拾獲他人遺失物後
    予以侵占一途，細查卷內證據資料，並無任何積極證據足資證明上開信用卡於陳
    珮慧遺失後，係由被告或該冒名「林義雄」之男子所拾獲後，而予以侵占入己，
    此外，復查無其他積極證據足資證明被告確有公訴人所指侵占遺失物之犯行，就
    此部分原應為被告無罪之諭知，然公訴人就此部分與前開經論罪科刑部分係以牽
    連犯之裁判上一罪關係提起公訴，爰不另為無罪之諭知，附此敘明。
據上論斷，應依刑事訴訟法第二百九十九條第一項前段，刑法第二百十六條、第二百
十條、第三百三十九條第一項、第二十八條、第五十六條、第五十五條、第二百十九
條，罰金罰鍰提高標準條例第一條前段，判決如主文。
中        華        民      國    八十九    年    七    月    二十六  日
                                臺灣臺中地方法院刑事第二庭
                                    法  官  呂麗玉
右正本證明與原本無異。
如不服本判決，應於判決送達後十日內向本院提出上訴狀，上訴於臺灣高等法院臺中
分院( 須附繕本 )。
                                    書記官
中        華        民        國    八十九    年    七    月    二十八  日
附表：
┌──┬──────┬───────┬───────┬─────────┐
│編號│時      間  │消  費  地  點│商  號  名  稱│消費金額（新台幣）│
├──┼──────┼───────┼───────┼─────────┤
│一  │八十八年六月│嘉義市○○路二│寇睿國際有限公│二百三十元        │
│    │十二日十六時│段四六一號Ｂ１│司            │            │
│    │十六分      │              │              │                  │
├──┼──────┼───────┼───────┼─────────┤
│二  │八十八年六月│嘉義市○○路二│家福股份有限公│三千九百零二元    │
│    │十二日十六時│段四六一號    │司            │                  │
│    │三十三分    │              │              │                  │
├──┼──────┼───────┼───────┼─────────┤
│三  │八十八年六月│嘉義市○○路二│金緻品實業有限│二萬一千六百五十元│
│    │十二日十六時│段四六一號一樓│公司          │                  │
│    │四十四分    │之五          │              │                  │
├──┼──────┼───────┼───────┼─────────┤
│四  │八十八年六月│同  右        │同  右        │一萬三千五百十元  │
│    │十二日十六時│              │              │                  │
│    │五十三分    │              │              │                  │
├──┼──────┼───────┼───────┼─────────┤
│五  │八十八年六月│台南縣新市鄉中│信一加油站股份│二百八十元        │
│    │十二日十八時│山路三二六號一│有限公司      │                  │
│    │十四分      │樓            │              │                  │
├──┼──────┼───────┼───────┼─────────┤
│六  │八十八年六月│高雄市左營區民│高楠加油站    │一千零三十元      │
│    │十三日七時五│族一路六九七號│              │                  │
│    │十四分      │              │              │                  │
├──┼──────┼───────┼───────┼─────────┤
│七  │八十八年六月│高雄縣岡山鎮岡│全虹企業股份有│一萬零五十元      │
│    │十三日十一時│山路二四四號  │限公司站前門市│                  │
│    │二十八分    │              │部            │                  │
├──┼──────┼───────┼───────┼─────────┤
│八  │八十八年六月│台中縣豐原市圓│豐南加油站    │三百七十元        │
│    │十四日十二時│環東路一五二號│              │                  │
│    │四十二分    │              │              │                  │
└──┴──────┴───────┴───────┴─────────┘
刑法第二百十六條
行使第二百十條至第二百十五條之文書者，依偽造、變造文書或登載不實事項或使登
載不實事項之規定處斷。
刑法第二百十條
偽造、變造私文書，足以生損害於公眾或他人者，處五年以下有期徒刑。
刑法第三百三十九條第一項
意圖為自己或第三人不法之所有，以詐術使人將本人或第三人之物交付者，處五年以
下有期徒刑、拘役或科或併科一千元以下罰金。
刑法第二百十九條
偽造之印章、印文或署押，不問屬於犯人與否，沒收之。


司法院資訊處製作；財團法人民間司法改革基金會備份。
